【裁判字號】    98,交聲,1792
【裁判日期】    980630
【裁判案由】    聲明異議
【裁判全文】
臺灣高雄地方法院交通事件裁定        98年度交聲字第1792號
原處分機關  交通部公路總局高雄區監理所
代  表  人  劉育麟
異  議  人
即受處分人  臺灣通運倉儲股份有限公司高雄分公司
代  表  人  唐才和
上列受處分人因違反道路交通管理處罰條例案件，對於交通部公
路總局高雄區監理所中華民國98年6 月9 日高監營裁字第裁80-Z
7A008980號處分聲明異議，本院裁定如下：
    主  文
異議駁回。
    理  由
一、原處分意旨略以：案外人黃琮勝駕駛異議人即受處分人所有
    車牌號碼536-HS營業貨運曳引車，於民國於98年5 月19日上
    午8 時16分許，行經國道三號北上158.9 公里大甲地磅，為
    國道公路警察局第七警察隊大甲分隊攔停舉發該車輛「經會
    同司機過磅總重38.520噸，核重35噸，超載3.52噸」之違規
    ，並填製公警局交字第Z7A008980 號違規通知單（下稱本案
    違規通知單）。再經原處分機關於98年6 月9 日以高監營裁
    字第裁80-Z7A008980號違反道路交通管理事件裁決書（下稱
    本案裁決書）認異議人違反道路交通管理處罰條例第29條之
    2 之規定，裁處罰鍰新臺幣14,000元整，並記汽車違規紀錄
    1 次。
二、聲明異議意旨略以：異議人所有車牌號碼536-HS營業貨運曳
    引車之總聯結重量為35噸，其容許最大載重依例應為38.5噸
    〔即35噸＋（35x10 ％）噸〕，而該車於98年5 月18日下午
    3 時42分在信昌化學工業股份有限公司林園廠完成裝貨之載
    重為38.290噸，又於98年5 月19日至中國石油化學工業開發
    股份有限公司頭份廠交貨過磅總重為38.250噸，南、北兩處
    磅重容有誤差，但均未逾上開容許最大載重之38.5噸，況該
    車於98年5 月19日當天行駛國道一號及國道三號高速公路，
    途經斗南、大甲、後龍等3 處地磅站，其中僅大甲北上地磅
    站顯示超載，是質疑大甲地磅站設施準確度有所偏差，舉發
    事由難以令人信服，爰請求撤銷原處分云云。
三、按貨車裝載貨物不得超過核定之總重量，道路交通安全規則
    第79條第1 項第1 款定有明文。次按汽車裝載貨物超過核定
    之總重量、總聯結重量者，處汽車所有人罰鍰，並記汽車違
    規紀錄1 次，其應歸責於汽車駕駛人時，除依第3 項處汽車
    駕駛人罰鍰及依第63條第1 項第2 款記點外，汽車所有人仍
    應記該汽車違規紀錄1 次。有前2 項規定之情形者，應責令
    改正或當場禁止通行，並處新臺幣1 萬元罰鍰，超載10公噸
    以下者，以總超載部分，每1 公噸加罰新臺幣1 千元；超載
    逾10公噸至20公噸以下者，以總超載部分，每1 公噸加罰新
    臺幣2 千元；超載逾20公噸至30公噸以下者，以總超載部分
    ，每1 公噸加罰新臺幣3 千元；超載逾30公噸者，以總超載
    部分，每一公噸加罰新臺幣5 千元。未滿1 公噸以1 公噸計
    算，道路交通管理處罰條例第29條之2 第1 項、第3 項亦有
    明文。
四、異議人固不否認有於前述時、地由其公司之司機黃琮勝駕駛
    車牌號碼536-HS營業貨運曳引車，行經國道三號北上158.9
    公里大甲地磅，並經警員舉發「經會同司機過磅總重38.520
    噸，核重35噸，超載3.52噸」之事實，惟堅詞否認有何超載
    之違規情事，並以前詞置辯。經查：
  (一)異議人所有上開營業貨運曳引車之核定總重量為35公噸，而
    異議人所僱司機黃琮勝駕駛上開車輛載運貨物，於上開時、
    地以固定地磅秤得總重量為38噸520 公斤，超重3 噸520 公
    斤等情，有本案違規通知單、國道高速公路警察局第七警察
    隊大甲地磅站北上車道超載車輛個別資料表各1 紙在卷可稽
    （見聲明異議移送卷第2 、3 頁），復為異議人所不否認，
    此等事實自足堪認定。
  (二)異議人雖質疑大甲地磅站秤重設施準確度有所偏差，惟參諸
    卷附內政部警政署國道警察局第七警察隊提出之「經濟部標
    準檢驗局之度量衡器檢定合格證書」，針對大甲收費站北上
    地磅於97年6 月16日進行檢定，該地磅經該局檢定，最大秤
    量60000kg ，最小秤量為500kg ，經檢定在法定公差內，有
    度量衡器檢定合格證書1 份在卷足憑（見聲明異議移送卷第
    25 、26 頁），是其精準度應堪確認。
  (三)又異議人主張該車在信昌化學工業股份有限公司林園廠完成
    裝貨之載重及駛至中國石油化學工業開發股份有限公司頭份
    廠交貨過磅總重，均未逾該車容許最大載重38.5噸，並提出
    信昌化學工業股份有限公司林園廠固定地秤之度量衡檢定合
    格證書為佐，另該車載物行經斗南、後龍收費站之地磅均未
    顯示超載，唯獨行經大甲收費站之地磅卻被認定超載違規，
    是認大甲收費站北上地磅站秤重設施並不準確等情。惟查大
    甲地磅站之固定地秤，既經經濟部標準檢驗局度量衡器檢定
    合格，足認於本件秤量時在法定公差內，而測得重量係經電
    子儀器直接列印，並無人為操縱測得重量數據之可能性，是
    尚無證據證明該站之地磅有明顯誤差。再者，依據道路交通
    管理處罰條例第92條第2 項「輕微違規勸導」之授權規定，
    交通部制定「違反道路交通管理事件統一裁罰標準及處理細
    則」，該行政規則第12條第13款固規定「駕駛汽車裝載貨物
    超過核定之總重量或總聯結重量，未逾百分之10，而未嚴重
    危害交通安全、秩序或發生交通事故，且情節輕微，以不舉
    發為適當者，交通勤務警察或依法令執行交通稽查任務人員
    得對其施以勸導，免予舉發」，其係考量執法使用之地磅容
    許誤差及為利舉發、處罰實務作業標準一致，惟依同條第3
    項規定對於不聽勸導者，必要時，仍得舉發，有交通部95年
    12月29日交路字第0950012823號函旨可參。況依據現行道路
    交通管理處罰條例內容，並無車輛超載如未逾10％得予免罰
    之規定，準此，因交通執法儀器使用上容有誤差，而以核定
    總重量10% 之寬限值內，賦予員警行政裁量權，依據個案違
    規事實認定，是否以勸導代替取締，惟該寬限值並非法律明
    文，只要車輛在於實際上確已經有超載（重）之事實存在，
    則執勤警員依上述規定填單舉發，即不得認為違法，並無所
    謂超載（重）未達總重量10％者，即得免予舉發，而置上述
    道路交通管理處罰條例第29條之2 之規定不顧之理。又既然
    異議人主張上開營業貨運曳引車在信昌化學工業股份有限公
    司林園廠完成裝貨之載重為38.290噸，嗣後駛至中國石油化
    學工業開發股份有限公司頭份廠交貨過磅總重為38.250噸，
    二者均顯已超過該車之核定總重量35公噸，足見該車實際上
    確已呈現超載之事實，從而，縱令該車載物行經斗南、後龍
    收費站之地磅時未被舉發違規，亦不得憑此率認本件員警依
    法舉發超載違規有所違誤。異議人前揭辯詞，核無足採。
  (四)綜上所述，異議人所有之上開車輛上載運貨物之總重量既已
    超過核定之總重量，則原處分機關援引道路交通管理處罰條
    例第29條之2 之規定，裁處異議人罰鍰新臺幣14,000元，並
    記汽車違規紀錄1 次，核無違誤。本件異議人之異議，為無
    理由，應予駁回。
五、據上論斷，應依道路交通案件處理辦法第19條，裁定如主文
    。
中    華    民    國    98    年    6     月    30    日
                    交通法庭    法  官  葉文博
以上正本證明與原本無異。
如不服本裁定應於送達後5 日內向本院提出抗告狀。
中    華    民    國    98    年    6     月    30    日
                                書記官  李柏親


司法院資訊處製作；財團法人民間司法改革基金會備份。
